臺灣彰化地方法院交通事件裁定　　　　 96年度交聲字第848號
移送機關即
原處分機關　交通部公路總局臺中區監理所彰化監理站
異　議　人
即受處分人　甲○○
上列異議人即受處分人因違反道路交通管理處罰條例案件，對於
交通部公路總局臺中區監理所彰化監理站於民國（下同）96年9
月14日所為之處分（原處分：彰監四字第裁64─IA0000000號）
，聲明異議，本院裁定如下：
    主  文
原處分撤銷。
甲○○汽車駕駛人，汽車行駛於快速公路，行車速度超過規定之
最高速限，處罰鍰新臺幣參仟伍佰元，並記違規點數壹點。
    理  由
一、聲明異議意旨略以：受處分人即異議人甲○○於驗車時始知
    有本件違規事件之舉發違規通知單，經異議人申訴後，彰化
    縣警察局來函告知該舉發違規通知單仍寄存於鹿港郵局，而
    異議人方於96年9 月13日至該郵局領出本件舉發違規通知單
    。又本件舉發違規通知單原係處罰異議人罰鍰新臺幣（下同
    ）3,500元，因異議人未收到該舉發違規通知單而逾期未繳
    納罰鍰，竟經原處分機關裁決處罰鍰5,500元，即現須多繳
    納2,000元，為此聲明異議等語。
二、原處分意旨略以：受處分人即異議人甲○○駕駛車牌號碼OM
    －8117號自用一般小客車，於民國（下同）96年5 月3 日下
    午1 時26分許，在臺61線北上169 公里處，因行車速度超過
    規定之最高速限（20公里以上未滿40公里），為彰化縣警察
    局交通警察隊掣單逕行舉發，惟異議人未於應到案日期前到
    案，嗣經交通部公路總局臺中區監理所彰化監理站於96年9
    月14日，依道路交通管理處罰條例第33條第1 項第1 款之規
    定，裁處異議人5,500元之罰鍰，並記違規點數1點；罰鍰限
    於96年10月14日前繳納；上開罰鍰逾96年10月14日仍不繳納
    者，依法移送強制執行。
三、按違反道路交通管理事件行為人，未依規定自動繳納罰鍰，
    或未依規定到案聽候裁決，處罰機關應依基準表於舉發違反
    道路交通管理事件通知單送達且逾越應到案期限60日之3 個
    月內，逕行裁決之，違反道路交通管理事件統一裁罰基準及
    處理細則第44條第1 項雖定有明文；惟該條項規定係以行為
    人經合法收受違反道路交通管理事件通知單後，無正當理由
    未依規定自動繳納罰款或未依規定到案聽候裁決，方有適用
    。易言之，如該通知單根本未合法送達予行為人，即難認行
    為人有故意不依規定自動繳納罰鍰、或不依規定到案聽候裁
    決，而可任由處分機關依前揭規定對行為人逕行裁決。又按
    處理違反道路交通管理事件，有關文書送達之程序，依行政
    程序法之規定。送達，於應受送達人之住居所、事務所或營
    業所為之。於應送達處所不獲會晤應受送達人時，得將文書
    付與有辨別事理能力之同居人、受僱人或應送達處所之接收
    郵件人員。送達，不能依前2 條規定為之者，得將文書寄存
    送達地之地方自治或警察機關，並作送達通知書兩份，一份
    黏貼於應受送達人住居所、事務所、營業所或其就業處所門
    首，另一份交由鄰居轉交或置於該送達處所信箱或其他適當
    位置，以為送達。前項情形，由郵政機關為送達者，得將文
    書寄存於送達地之郵政機關。寄存機關自收受寄存文書之日
    起，應保存3 個月。違反道路交通管理事件統一裁罰基準及
    處理細則第5條、行政程序法第72條第1 項前段、第73條第1
    項及第74條分別定有明文。又參照違反道路交通管理事件統
    一裁罰基準及處理細則所附「違反道路交通管理事件統一裁
    罰基準表」之規定，對於違反道路交通管理處罰條例第33條
    第1 項第1 款之違規情形，違規車輛為小型車，且於期限內
    繳納或聽候裁決者，汽車駕駛人處罰鍰新臺幣3,500元。
四、經查：本件異議人甲○○固不否認其駕駛上述車輛於前揭時
    、地行車速度超過規定之最高速限之違規事實，惟辯稱未於
    該舉發違規通知單所定之繳納期限前收受該舉發違規通知單
    ，致無法處罰最低金額之罰鍰等語。本件異議人於96年5 月
    3 日下午1 時26分許，駕駛車牌號碼OM－8117號自用一般小
    客車，在臺61線北上169 公里處，因行車速度超過規定之最
    高速限（20公里以上未滿40公里），為彰化縣警察局交通警
    察隊掣單逕行舉發，並將該舉發違規通知單交由郵政機關送
    達至異議人當時之戶籍地即彰化縣福興鄉○ 鄰○○路○ 段377
    巷96弄10號，惟因無法送達而單退，而該郵政機關於96年6
    月20日以掛號號碼第75328號執行第2 次郵寄送達程序，嗣因
    郵差不獲會晤受處分人，復無有辨別事理能力之同居人或受
    僱人得以交付，乃於96年6 月20日將該舉發違規通知單寄存
    在異議人戶籍地之郵政機關「鹿港郵局」，此有個人基本資
    料查詢結果、彰化縣警察局96年9 月5 日彰警交字第096005
    1174號函及送達證書各一紙在卷可稽。惟考諸本件裁決書上
    所載之應到案日期為96年6 月15日，顯係於該舉發違規通知
    單送達予異議人前即已屆至，異議人自無從於應到案日期前
    自動繳納罰鍰或到案聽候裁決，該舉發違規通知單所載應到
    案日期即有重大明顯之瑕疵，原處分機關對本件異議人仍依
    違反道路交通管理事件統一裁罰基準及處理細則第44條第1
    項規定逕行裁決，於法尚有未合，原處分機關未予詳查，即
    認異議人已逾越繳款期限，自非允洽。
五、綜上所述，本件異議人並未就違規情節提出異議，復於收受
    舉發違規通知單時即前往處分機關繳納罰鍰，事證明確，足
    認受處分人行車速度超過規定之最高速限之違規事實無訛。
    惟原處分機關未慮及前揭不合法之情形，逕行裁處5,500元
    之罰鍰，原處分自屬無可維持，是本件聲明異議為有理由，
    應由本院將原處分予以撤銷，就前揭違規行為，改依道路交
    通管理處罰條例第33條第1項第1款、第63條第1項及違反道
    路交通管理事件統一裁罰基準表之規定，裁處如主文第2項
    所示之處分，以資適法。
據上論斷，應依道路交通管理處罰條例第87條第2 項、道路交通
案件處理辦法第20條，裁定如主文。
中　　華　　民　　國　　96　　年　　10　　月　　9 　　日
                  交通法庭      法　官  黃齡玉
以上正本證明與原本無異。
如不服本裁定，應於裁定送達後5日內向本院提出抗告狀（須附
繕本）。
中　　華　　民　　國　　96　　年　　10　　月　　9 　　日
                                書記官  施嘉玫
